ACORDAO-COMPLETO-2393887

ACÓRDÃO 3550/2020 ATA 9/2020 - SEGUNDA CÂMARA

VISTOS, relatados e discutidos estes autos de aposentadoria do Sr. Gerson Ascenção Ferreira, ex-servidor do Ministério dos Transportes, Portos e Aviação Civil.
ACORDAM os Ministros do Tribunal de Contas da União, reunidos em Sessão da Segunda Câmara, diante das razões expostas pelo Relator e com fundamento no inciso III do art. 71 da Constituição Federal, nos arts. 1º, V, 39, II, e 45 da Lei 8.443/1992, em:
9.1. considerar legal e conceder o registro do ato de alteração de concessão de aposentadoria do Sr. Gerson Ascenção Ferreira (CPF: XXX.321.641-XX) ;
9.2. dispensar, no tocante à rubrica judicial referente à GDAR, o ressarcimento das quantias indevidamente recebidas de boa-fé, nos termos da Súmula TCU 106;
9.3.  determinar ao Ministério da Infraestrutura, Órgão sucessor do Ministério dos Transportes, Portos e Aviação Civil, com base no art. 45 da Lei 8.443/1992, que adote medidas para:
9.3.1. fazer cessar, no prazo de 15 (quinze) dias, os pagamentos decorrentes da rubrica judicial relativa à GDAR, sob pena de responsabilidade solidária da autoridade administrativa omissa, nos termos do art. 262 do Regimento Interno/TCU;
9.3.2. dar ciência, no prazo de 15 (quinze) dias, do inteiro teor deste Acórdão ao interessado, alertando-o de que o efeito suspensivo proveniente da interposição de eventuais recursos junto ao TCU não o exime da devolução dos valores percebidos indevidamente após a respectiva notificação, caso esses não sejam providos; e
9.3.3. encaminhar ao Tribunal, no prazo de 30 (trinta) dias contados da ciência deste Acórdão, documento apto a comprovar que o interessado tomou conhecimento do Acórdão;
9.4. determinar que a Sefip monitore o cumprimento da determinação contida no item 9.3 supra, representando a este Tribunal, caso necessário.

Ato de aposentadoria.

Segunda Câmara

Ministério dos Transportes, Portos e Aviação Civil (extinto).

3. Interessados/Responsáveis:
3.1. Interessado: Gerson Ascenção Ferreira (CPF: XXX.321.641-XX).

13.1. Ministros presentes: Ana Arraes (Presidente), Augusto Nardes, Aroldo Cedraz e Raimundo Carreiro (Relator).
13.2. Ministros-Substitutos presentes: Marcos Bemquerer Costa e André Luís de Carvalho.

RAIMUNDO CARREIRO

Inicialmente, registro que atuo no presente processo por força do art. 152 do RI/TCU.
2.	Adoto como Relatório, a instrução feita no âmbito da Sefip (peça 14) , a qual obteve a concordância do Diretor (peça 15) e do Procurador Marinus Eduardo De Vries Marsico, do MP/TCU (peça 16) .
“INTRODUÇÃO
1.	Trata-se de ato de alteração de concessão de aposentadoria de Gerson Ascenção Ferreira, ex-servidor do Ministério dos Transportes, Portos e Aviação Civil (Extinta) .
2.	O ato foi submetido, para fim de registro, à apreciação do Tribunal de Contas da União (TCU) , de acordo com o art. 71, inciso III, da Constituição Federal. O cadastramento e a disponibilização ao TCU ocorreram por intermédio do Sistema de Apreciação e Registro de Atos de Admissão e Concessões, na forma dos arts. 2º, caput e incisos I a VI, e 4º, caput, da Instrução Normativa - TCU 78/2018.
HISTÓRICO
3.	Esta Secretaria realizou a oitiva do Sr. Gerson Ascenção Ferreira, por meio do ofício SEFIP-6581 e 6582, de 13/5/2013, para que se manifestasse sobre possível inconsistência na soma dos tempos de serviço, resultando em tempo insuficiente para a aposentadoria (peças 1 e 2) . Em resposta, a Unidade Jurisdicionada encaminhou a documentação anexada à peça 3. 
4.	Posteriormente, esta Secretaria realizou nova oitiva do Sr. Gerson Ascenção Ferreira, por meio do ofício 4337/2019-TCU/Sefip, de 2/9/2019, para que se manifestasse sobre a incorporação aos proventos de rubrica 10289 decisão judicial N tran jug AP, no valor de R$ 259,52, sem identificação a que se refere na folha de pagamento, e sem a devida absorção, em desacordo com entendimento desta Corte de Contas proferido nos Acórdão 1568/2009-TCU-Plenário, Ministro-Relator André Luís de Carvalho e/ou Acórdão 2161/2005-TCU-Plenário, Ministro-Relator Walton Alencar Rodrigues (peça 8) .
5.	O ofício de oitiva foi entregue no endereço do interessado em 18/9/2019 (peça 9) . Em síntese, o interessado apresentou as seguintes alegações de defesa (peça 10) :
a) alega a boa-fé e informa que recebe a rubrica com base no Mandado de Segurança 0018381-85.2014.4.01.3400, originário da 6ª Vara Federal da Seção Judiciária do Distrito Federal, impetrado pela Associação dos Servidores Federais em Transportes;
b) os arts. 1° e 2° do Decreto-Lei 2.194/1984 tratam da transformação em Gratificação pelo Desempenho de Atividades Rodoviárias (GDAR) , da antiga gratificação dos servidores do extinto Departamento Nacional de Estradas de Rodagem (DNER) . 
c) o art. 29 da Lei 11.094/2005 transformou em VPNI o valor devido em função das disposições do art. 71 da MP n. 2.229-43/2001, sujeitando-o à atualização decorrente de revisão geral de remuneração dos servidores públicos federais. O artigo 71 da MP n. 2.229-43/2001 estabeleceu que os arts. 1° e 2° do Decreto-Lei 2.194/1984 alcançam em seus efeitos os servidores do Departamento Nacional de Estradas de Rodagem (DNER) , ativos e inativos, e os pensionistas que já estavam recebendo a vantagem deles decorrente;
d) alega que VPNI do art. 29 da Lei 11.094/2005 não se insere na hipótese do art. 103 do Decreto-Lei 200/1967. O próprio art. 29 da Lei 11.094/2005 estabelece que a VPNI dele decorrente sujeita-se à atualização decorrente de revisão geral de remuneração dos servidores públicos federais; e
e) invoca o caráter alimentar da rubrica judicial e a boa-fé, para que não seja cobrada a devolução dos valores recebidos, caso seja considerada indevida a parcela.
EXAME TÉCNICO
Tempo de serviço
6.	Inicialmente, o servidor Gerson Ascenção Ferreira aposentou-se, em 5/6/1991, no cargo de agente de portaria, com proventos proporcionais a 31/35 avos. O ato foi apreciado pela ilegalidade no TC-003.521/2004-4 (peça 7) .
7.	Esta Corte de Contas, por meio do Acórdão 431/2005-TCU-Primeira Câmara, Ministro-Relator Valmir Campelo, considerou ilegal a aposentadoria do Sr. Gerson Ascenção Ferreira, em razão de inconsistência dos dados da concessão, das informações dos proventos ou dos elementos das vantagens, quando comparados com a descrição dos fundamentos legais da respectiva aposentadoria. 
8. 	Em consequência, a Unidade Jurisdicionada encaminhou novo ato em exame neste processo, que apresentava divergência entre o tempo total para a aposentadoria e a soma dos tempos discriminados no ato. 
9.	Com base no mapa de tempo de serviço, verifica-se que o inativo possui o tempo total para a aposentadoria de 31 anos e 23 dias (peça 3) . Desta forma, pode prosperar a aposentadoria com proventos proporcionais a 31/35 avos. 
Rubrica judicial (GDAR) 
10.	Consta no contracheque do servidor Gerson Ascenção Ferreira o pagamento de rubrica 10289 DECISAO JUDICIAL N TRAN JUG AP no valor de R$ 259,52 (peça 11) . O inativo recebe a rubrica com base no Mandado de Segurança 0018381-85.2014.4.01.3400.
11. 	Quanto à rubrica judicial de GDAR, destaque-se que a Lei 8.460/1992, em seu art. 28, III, extinguiu seu pagamento. Entretanto, respeitando o princípio da irredutibilidade remuneratório previsto no art. 37, XV, da Constituição Federal, muitas sentenças garantiram a percepção da gratificação mesmo após o comando da Lei citada.
12. 	Nesse contexto, é entendimento pacificado nesta Corte de Contas (Acórdão 1313/2016-TCU-Segunda Câmara, de relatoria do Ministro Weder de Oliveira, e 11.245/2015-TCU-2ª Câmara, de relatoria do Ministro Augusto Sherman) que tal gratificação não se incorpora indefinidamente aos vencimentos, mesmo que amparada por sentença judicial, pois tem natureza de manutenção do nível remuneratório.
13.	A ação judicial 0018381-85.2014.4.01.3400, impetrada pela Associação dos Servidores Federais em Transportes (ASDNER) contra ato do Secretário de Gestão Pública do MPOG, visou suspender a aplicação da Mensagem 554726, que determinou a absorção das VPNI’s da remuneração dos substituídos, restabelecer o pagamento das VPNI’s absorvidas até a decisão final da ação, bem como impedir os descontos determinados na mensagem a título de reposição ao erário. 
14.	Em Agravo de Instrumento 0019465-39.2014.4.01.0000, a desembargadora federal deu provimento ao agravo, determinando a suspensão do ato coator na Mensagem 554726/MPOG e o restabelecimento da VPNI, nos valores que vinham sendo pagos, até que fosse feito o exame individual da situação de cada servidor, com direito ao devido processamento legal.
15.	Esta Corte de Contas, por meio do Acórdão 4516/2019-TCU-Primeira Câmara, Ministro-Relator Bruno Dantas, analisou atos de servidores que também recebiam a mesma rubrica judicial com base no Mandado de Segurança 0018381-85.2014.4.01.3400, entendendo que a rubrica estava ilegal e que já poderia ser determinada a sua suspensão, pois a decisão proferida no Agravo de Instrumento 0019465-39.2014.4.01.0000 não está mais em vigor desde setembro de 2014, quando houve o julgamento de mérito do Mandado de Segurança Coletivo 0018381-85.2014.4.01.3400, e desde então inexistiria decisão judicial amparando o pagamento de parcela referente à GDAR.
16.	Transcrevemos parte do Voto do Ministro-Relator Bruno Dantas proferido no Acórdão 4516/2019-TCU-Primeira Câmara:
“11.	Sobre a percepção da parcela judicial referente à GDAR, esclareço que essa gratificação foi extinta pela Lei 8.460/1992, art. 28, inciso III.
12.	Tal parcela foi objeto de recente decisão proferida por este Tribunal no âmbito do TC-Processo 017.896/2012-6, que também tratou de aposentadorias de ex-servidores do Ministério dos Transportes, Portos e Aviação Civil (Acórdão 3707/2019-TCU-Segunda Câmara) . Conforme descrito pelo relator da referida decisão, Ministro Raimundo Carreiro, restou apurado naquele processo o seguinte contexto relacionado ao pagamento da parcela ora questionada, intitulada no contracheque dos interessados como a rubrica “10289 DECISAO JUDICIAL N TRAN JUG”:
“58. A Unidade Jurisdicionada, de seu lado, chamada a se pronunciar, informou que houve a absorção da parcela de VPNI em fevereiro de 2014. Assim, a partir de março de 2014 as rubricas ‘82334 VPNI ART. 29 Lei 11.094/2005’ e ‘VANTAGEM INDIV.ART 9 Lei 8460/1992’ foram integralmente absorvidas e passaram a não mais constar da folha de pagamento dos interessados.
59. Ante a absorção das VPNI’s na remuneração dos interessados, conforme Mensagem MPOG 554726, estes, representados pela Associação dos Servidores Federais em Transportes/ASDNER, impetraram Mandado de Segurança Coletivo 0018381-85.2014.4.01.3400, que teve o pedido liminar deferido parcialmente. Em 3/9/2014, a Juíza Federal, ratificou o deferimento parcial do pedido liminar, para conceder parcialmente a segurança, ocasião em que determinou à autoridade coatora que não procedesse os descontos determinados na Mensagem MPOG 554726, a título de reposição ao erário, dos valores decorrentes das VPNI’s (peça 97) .
60. Demais disso, existe decisão adotada em sede de Agravo de Instrumento 0019465-39.2014.4.01.0000, na qual a Desembargadora Federal deu provimento ao agravo, determinando a suspensão do ato coator contido na Mensagem MPOG 554726, com o consequente restabelecimento da VPNI, de forma a manter os valores que vinham sendo pagos, até o exame individual da situação de cada servidor (peça 98) .
61. Dessa maneira, as quantias que vinham sendo pagas aos autores a título de VPNI foram reincorporadas aos proventos do ex-servidores a partir da folha de pagamento do mês de agosto de 2014 sob a rubrica ‘10289 DECISAO JUDICIAL N TRAN JU’.
 (...) 
63. Diante da irregularidade dos pagamentos, o TCU pode considerar ilegais os atos, mas não pode determinar que o Órgão se abstenha de realizar os pagamentos da rubrica 10289 (DECISÃO JUDICIAL N TRAN JUG AP) , dada a existência de provimento judicial que garante, atualmente, no âmbito do Mandado de Segurança Coletivo 0018381-85.2014.4.01.3400, os pagamentos em questão. Nesse caso, cabe determinar à AGU, com o auxílio da Conjur/TCU, que acompanhe a ação judicial relativa ao Mandado de Segurança 0018381-85.2014.401.3400, para que, em caso de desconstituição da decisão, sejam adotadas as medidas para fazer cessar os pagamentos das rubricas consideradas irregulares por já terem sido absorvidas pelas reestruturações posteriores da carreira.”
13.	Assim, de acordo com as informações carreadas ao referido processo, o pagamento da parcela em questão estaria amparado pela decisão, de caráter liminar, que deu provimento ao Agravo de Instrumento 0019465-39.2014.4.01.0000 proferida no âmbito do Mandado de Segurança Coletivo 0018381-85.2014.4.01.3400. Contudo, compulsando os autos da referida ação judicial, verifiquei que tal conclusão está equivocada.
14.	Na realidade, a decisão do Agravo de Instrumento 0019465-39.2014.4.01.0000 não está mais em vigor, tendo sido substituída pela sentença que, em 3 de setembro de 2014, julgou em caráter definitivo o mérito do Mandado de Segurança Coletivo 0018381-85.2014.4.01.3400, cuja parte dispositiva transcrevo a seguir (peça 21) :
“Diante do exposto, ratificando o deferimento parcial do pedido liminar, CONCEDO PARCIALMENTE A SEGURANÇA para determinar à autoridade coatora que não proceda os descontos determinados pela Mensagem n° 554726, a titulo de reposição ao Erário, dos valores decorrentes de VPNIs recebidas pelos filiados da Impetrante.”
15.	A sentença definitiva, portanto, de forma diversa do que fora decidido no agravo de instrumento, não determinou o reestabelecimento da vantagem ou a manutenção dos valores que vinham sendo pagos. Concedeu, apenas, parcial provimento ao pleito da associação impetrante, para impedir o desconto dos valores já recebidos pelos servidores. 
16.	Embora essa decisão ainda não tenha transitado em julgado, uma vez que estão pendentes de julgamento as apelações interpostas tanto pela associação impetrante quanto pela União (conf. Andamento processual à peça 24) , ambos os recursos foram recebidos apenas com efeito devolutivo, conforme expressamente consignado nas decisões acostada às peças 22 e 23.
17.	Desde setembro de 2014, inexiste, portanto, suporte para a continuidade do pagamento da parcela em questão, que deve ser imediatamente suspenso. 
***
 (...) 
18.	Adicionalmente, cabe, ainda, informar à AGU, à Conjur, à Sefip e ao Ministério Público junto ao TCU, que a decisão proferida no Agravo de Instrumento 0019465-39.2014.4.01.0000 não está mais em vigor desde setembro de 2014, quando houve o julgamento de mérito do Mandado de Segurança Coletivo 0018381-85.2014.4.01.3400, e que, deste então, inexiste decisão judicial que ampare o pagamento de parcela referente à GDAR, para que adotem as medidas que considerarem cabíveis em relação à determinação do subitem 9.7.1 do Acórdão 3707/2019-TCU-Segunda Câmara. (grifei) ”
17.	Diante do exposto, está irregular o pagamento da rubrica judicial decorrente da GDAR, uma vez que a sentença judicial não determinou o reestabelecimento da vantagem ou a manutenção dos valores que vinham sendo pagos. A sentença judicial concedeu apenas provimento parcial ao pleito da associação impetrante, para impedir o desconto dos valores. 
18.	No entanto, a GDAR judicial não constava no ato de aposentadoria do Sr. Gerson Ascenção Ferreira. O servidor passou a receber a rubrica judicial após a concessão da aposentadoria. Desta forma, o ato de aposentadoria pode ser apreciado pela legalidade, sem prejuízo de que seja determinada exclusão da rubrica relativa à GDAR. 
CONCLUSÃO
19.	Em razão do exposto e tendo em vista as análises realizadas no ato de alteração de concessão de aposentadoria de Gerson Ascenção Ferreira, esta Unidade Técnica considera que o ato em tela pode ser apreciado pela legalidade, uma vez que na data da aposentadoria não constava no ato o pagamento da rubrica judicial referente à GDAR. 
20.	No entanto, deverá ser determinado à Unidade Jurisdicionada que suspenda o pagamento da rubrica judicial decorrente da GDAR, uma vez que a sentença judicial não determinou o reestabelecimento da vantagem ou a manutenção dos valores que vinham sendo pagos. 
PROPOSTA DE ENCAMINHAMENTO
21.	Ante o exposto, conforme o preceituado no artigo 71, inciso III, da Constituição Federal de 1.988; c/c os artigos. 1º, inciso V, e 39, inciso II, da Lei nº 8.443/1992, c/c os artigos 1º, inciso VIII, 260, § 1º, do Regimento Interno/TCU, e tomando por base as informações prestadas pelo órgão de controle interno e as verificações feitas pela unidade técnica, na forma prevista no artigo 260, caput, do referido Regimento, propõe-se: 
a) considerar legal e conceder o registro do ato de alteração de concessão de aposentadoria de Gerson Ascenção Ferreira (CPF XXX.321.641-XX) ;
b) no tocante à rubrica judicial referente à GDAR, dispensar o ressarcimento das quantias indevidamente recebidas de boa-fé, nos termos da Súmula TCU n. 106;
c) determinar ao Ministério dos Transportes, Portos e Aviação que adote medidas para:
c.1) no prazo de quinze dias, fazer cessar os pagamentos decorrentes da rubrica judicial relativa à GDAR, sob pena de responsabilidade solidária da autoridade administrativa omissa, nos termos do art. 262 do Regimento Interno/TCU;
c.2) dar ciência, no prazo de 15 (quinze) dias, do inteiro teor desta deliberação ao interessado, alertando-o de que o efeito suspensivo proveniente da interposição de eventuais recursos junto ao TCU não o exime da devolução dos valores percebidos indevidamente após a respectiva notificação, caso esses não sejam providos; e
c.3) encaminhar ao Tribunal, no prazo de 30 (trinta) dias contados da ciência da decisão, documento apto a comprovar que o interessado tomou conhecimento do acórdão.”
É o relatório.

não há

Procurador Marinus Eduardo De Vries Marsico.

APOSENTADORIA. ATO DE ALTERAÇÃO. CORREÇÃO DA PROPORCIONALIDADE DO TEMPO DE SERVIÇO. PAGAMENTO IRREGULAR DE GRATIFICAÇÃO GDAR APÓS A CONCESSÃO DA APOSENTADORIA. ATO INICIAL NÃO CONTINHA A GDAR. APLICAÇÃO DO ART. 6º, §2º, DA RESOLUÇÃO TCU 206/2007. LEGALIDADE. REGISTRO. DETERMINAÇÃO AO ÓRGÃO PARA FAZER CESSAR O PAGAMENTO DA RUBRICA CONSIDERADA IRREGULAR. MONITORAMENTO DA SEFIP. CIÊNCIA AOS INTERESSADOS.

APOSENTADORIA (APOS)

Secretaria de Fiscalização de Pessoal (SEFIP).

Em exame ato de alteração de concessão de aposentadoria do Sr. Gerson Ascenção Ferreira, ex-servidor do Ministério dos Transportes, Portos e Aviação Civil. 
2.	Cadastrado e disponibilizado ao TCU por intermédio do Sistema de Apreciação e Registro de Atos de Admissão e Concessões/Sisac, conforme Instrução Normativa TCU 78/2018 e Resolução TCU 206/2007, o ato foi submetido à crítica automatizada, com base em parâmetros predefinidos e também levando em consideração os registros do Sistema Integrado de Administração de Recursos Humanos/Siape.
3.	De início, a Sefip realizou a oitiva do Sr. Gerson Ascenção Ferreira (Ofícios 6581 e 6582, de 13/5/2013) , para colher manifestação acerca de possível inconsistência na soma dos tempos de serviço, que resultaria em tempo insuficiente para a aposentadoria (peças 1 e 2) . A Unidade Jurisdicionada encaminhou a documentação contida à peça 3. 
4.	Nova oitiva foi realizada pela Secretaria (Ofício 4337/2019-TCU/Sefip) , para que o Sr. Gerson Ascenção Ferreira se manifestasse sobre a incorporação aos seus proventos da rubrica 10289 (decisão judicial N tran jug AP) , no valor de R$ 259,52, em desconformidade com o que restou decidido nos Acórdãos 1568/2009-TCU (Ministro-Relator André Luís de Carvalho) e 2.161/2005-TCU (Ministro-Relator Walton Alencar Rodrigues) , ambos do Plenário.
5.	A Unidade Técnica assim sintetizou as alegações apresentadas pelo interessado (peças 9/10) :
“a) alega a boa-fé e informa que recebe a rubrica com base no Mandado de Segurança 0018381-85.2014.4.01.3400, originário da 6ª Vara Federal da Seção Judiciária do Distrito Federal, impetrado pela Associação dos Servidores Federais em Transportes;
b) os arts. 1° e 2° do Decreto-Lei 2.194/1984 tratam da transformação em Gratificação pelo Desempenho de Atividades Rodoviárias (GDAR) , da antiga gratificação dos servidores do extinto Departamento Nacional de Estradas de Rodagem (DNER) . 
c) o art. 29 da Lei 11.094/2005 transformou em VPNI o valor devido em função das disposições do art. 71 da MP n. 2.229-43/2001, sujeitando-o à atualização decorrente de revisão geral de remuneração dos servidores públicos federais. O artigo 71 da MP n. 2.229-43/2001 estabeleceu que os arts. 1° e 2° do Decreto-Lei 2.194/1984 alcançam em seus efeitos os servidores do Departamento Nacional de Estradas de Rodagem (DNER) , ativos e inativos, e os pensionistas que já estavam recebendo a vantagem deles decorrente;
d) alega que VPNI do art. 29 da Lei 11.094/2005 não se insere na hipótese do art. 103 do Decreto-Lei 200/1967. O próprio art. 29 da Lei 11.094/2005 estabelece que a VPNI dele decorrente sujeita-se à atualização decorrente de revisão geral de remuneração dos servidores públicos federais; e
e) invoca o caráter alimentar da rubrica judicial e a boa-fé, para que não seja cobrada a devolução dos valores recebidos, caso seja considerada indevida a parcela.”
6.	Fazendo um breve relato histórico do processo, tem-se que o ato inicial da aposentadoria do Sr. Gerson Ascenção Ferreira (peça 7) foi emitido em 5/6/1991 (agente de portaria) , de forma proporcional (31/35 avos) . O ato foi apreciado pela ilegalidade no TC-003.521/2004-4 (peça 7) .
7.	Doravante, por meio do Acórdão 431/2005 (Relator Ministro Valmir Campelo) , a 1ª Câmara desta Corte de Contas considerou ilegal a aposentadoria do Sr. Gerson Ascenção Ferreira, em razão de inconsistência dos dados da concessão, quando comparados com a descrição dos fundamentos legais da respectiva aposentadoria (peça 7) . 
8. 	Nesta oportunidade, estamos a apreciar novo ato registrado no Sisdoc (peça 12 -  Número Sisac 10001506-04-2005-000122-4) . Ao analisar o de tempo de serviço contido no novo ato em conjunto com os documentos acostados aos autos, a Sefip constatou que o ex-servidor acumulou tempo total para a aposentadoria de 31 anos e 23 dias (peça 3) . Desta forma, consignou que, nesse ponto, não há incorreções nos proventos proporcionais a 31/35 avos. 
9.	Em relação ao pagamento da GDAR, importa rememorar que o art. 28, inciso III da Lei 8.460/1992, extinguiu tal parcela. Diante de muitas ações interpostas junto ao Judiciário para garantir o cumprimento do princípio da irredutibilidade remuneratória (art. 37, XV, CF/88) , sentenças foram prolatadas no sentido de garantir a percepção da gratificação, mesmo após o comando da Lei. Ao analisar a questão em muitas oportunidades, o entendimento que se formou no âmbito do TCU foi o de que a referida gratificação não se incorpora indefinidamente aos vencimentos, mesmo que haja sentença judicial, pois teve, tão só, a finalidade de manter o nível remuneratório.
10.	No presente processo, no que concerne à parcela judicial referente à GDAR, consta que o ex-servidor recebe a rubrica 10289 DECISAO JUDICIAL N TRAN JUG AP, no valor de R$ 259,52 (conforme contracheque - ficha financeira de setembro de 2019 - peça 11) , com base no Mandado de Segurança 0018381-85.2014.4.01.3400, que foi impetrado pela Associação dos Servidores Federais em Transportes/ASDNER) contra ato do Secretário de Gestão Pública do MPOG (Mensagem 554726) . 
11.	O pedido liminar foi deferido parcialmente em 3/9/2014, tendo a Juíza Federal determinado à autoridade coatora que não procedesse os descontos determinados na Mensagem MPOG 554726, a título de reposição ao erário, dos valores decorrentes das VPNI’s.
12.	Movido o Agravo de Instrumento 0019465-39.2014.4.01.0000, a Desembargadora Federal deu-lhe provimento, determinando a suspensão do ato coator contido na Mensagem 554726/MPOG e o restabelecimento da VPNI, nos valores que vinham sendo pagos, até que fosse feito o exame individual da situação de cada servidor, com direito ao devido processamento legal. Dessa maneira, as quantias que vinham sendo pagas aos autores a título de VPNI foram reincorporadas aos proventos do ex-servidores a partir da folha de pagamento do mês de agosto de 2014 sob a rubrica ‘10289 DECISAO JUDICIAL N TRAN JUG’.
13.	A Sefip chama a atenção para o fato de que, doravante, no Voto condutor do Acórdão 4516/2019-TCU-Primeira Câmara, ao examinar atos cujos servidores também recebiam a mesma rubrica judicial, com base no Mandado de Segurança 0018381-85.2014.4.01.3400, o Ministro Bruno Dantas entendeu que o pagamento da rubrica estava ilegal e que poderia ser emitida determinação para a sua suspensão. O fato é que a decisão proferida no Agravo de Instrumento 0019465-39.2014.4.01.0000 não está mais em vigor desde setembro de 2014, quando houve o julgamento de mérito do Mandado de Segurança Coletivo 0018381-85.2014.4.01.3400, e desde então inexiste decisão judicial amparando o pagamento de parcela referente à GDAR.
14.	Transcrevo, abaixo, a parte dispositiva da sentença de mérito que julgou o Mandado de Segurança Coletivo 0018381-85.2014.4.01.3400. Vejamos:
“Diante do exposto, ratificando o deferimento parcial do pedido liminar, CONCEDO PARCIALMENTE A SEGURANÇA para determinar à autoridade coatora que não proceda os descontos determinados pela Mensagem n° 554726, a titulo de reposição ao Erário, dos valores decorrentes de VPNIs recebidas pelos filiados da Impetrante.”
15.	Nessa linha, o pagamento da rubrica judicial decorrente da GADR resta irregular, haja vista que a sentença judicial não determinou o reestabelecimento da vantagem ou a manutenção dos valores que vinham sendo pagos. O que a sentença judicial fez, ao dar provimento parcial ao pedido, foi impedir o desconto dos valores. 
16.	Mas, o que tem que ser acentuado é que no ato de aposentadoria ora em análise não constava o pagamento da referida rubrica, tendo o servidor passado a recebê-la após a concessão. Dessa forma, resta claro que a vantagem foi incluída posteriormente no contracheque (peça 11) , por força de decisão judicial. Com isso, reporto-me ao que disciplina o art. 6º, § 2º, da Resolução-TCU 206/2007:
“§ 2º Os atos que estiverem dando ensejo, no momento de sua apreciação de mérito, a pagamentos irregulares, mas que não apresentem inconsistência ou irregularidade em sua versão submetida ao exame do Tribunal, serão considerados legais, para fins de registro, com determinação ao órgão ou à entidade de origem para que, no prazo de 15 (quinze) dias, adote as medidas cabíveis com vistas à regularização dos pagamentos indevidos constatados na ficha financeira do interessado. (NR) (Resolução – TCU nº 237, de 20/10/2010, DOU de 26/10/2010) ”
17.	Dessa maneira, expresso minha concordância com a Unidade Técnica e com o MP/TCU, pois entendo que a aposentadoria do Sr. Gerson Ascenção Ferreira pode ser considerada legal, dado que na data da aposentadoria não constava no ato o pagamento da rubrica judicial referente à GDAR. 
18.	Todavia, diante das considerações aqui alinhadas, cabe determinar à Unidade Jurisdicionada que faça cessar os pagamentos da rubrica judicial relativa à GDAR, sob pena de responsabilidade solidária da autoridade administrativa omissa, nos termos do art. 262 do Regimento Interno/TCU, pois, como visto, a sentença judicial não determinou o reestabelecimento da vantagem, tampouco a manutenção dos valores que vinham sendo pagos.
19.	Ante o exposto, Voto por que a Segunda Câmara adote a deliberação que ora submeto à apreciação deste Colegiado.
TCU, Sala das Sessões Ministro Luciano Brandão Alves de Souza, em 6 de abril de 2020.
RAIMUNDO CARREIRO 
Relator